臺灣新竹地方法院刑事判決　　　　　　　　　　　　　　九十年度易字第七五八號
　　公　訴　人　臺灣新竹地方法院檢察署檢察官
　　被　　　告　丙○○
　　　　　　　　丁○○
　　　　　　　　乙○○
右列被告因竊盜案件，經提起公訴（九十年度偵字第一五三三號），判決如左：
    主  文
丙○○收受贓物，處拘役貳拾日，如易科罰金，以佰元折算壹日。
丁○○、乙○○均無罪。
    事  實
一、緣己○○、薛球、陳益華（三人由檢察官另案偵查中）於民國八十九年十一月三
    日晚間七時許，侵入甲○○位於新竹縣竹東鎮○○街四七九巷六號之住處，竊取
    甲○○所有ＮＯＫＩＡ廠牌５１３０型號及戊○○所有國際牌ＧＤ９０型號行動
    電話手機二支等物。於當日深夜己○○與於同年九月間認識之丙○○，在同鎮○○○路五十九巷十四號丙○○住處附近碰面相約唱歌，丙○○見己○○持有上開
    二支手機，明知該手機係來路不明之贓物，竟仍加以收受。於翌（四）日上午八
    時許，在其住處附近，試用國際牌ＧＤ９０型號手機，發現無法使用遂將其隨手
    放置在其母親丁○○停於離住處約一百公尺處之自用小客車引擎蓋上，而ＮＯＫ
    ＩＡ廠牌之手機則隨身使用，丁○○於當日上午九時許欲前去開車至市場買菜時
    ，於不知情之情況下將前開置於其車引擎蓋上之手機撿拾起，後於同日晚間，因
    乙○○原有手機故障，丁○○便在上開住處，將拾得之手機交給亦不知手機係贓
    物之乙○○作為通訊之用。嗣於同年十二月二十五日晚間九時許，警員過濾前開
    手機之通聯紀錄，遂循線查獲丙○○、丁○○及乙○○，並扣得前開手機二支（
    已分別由甲○○、戊○○領回）。案經偵查起訴。
    理  由
壹、有罪判決部分：
一、認定犯罪事實所憑之證據及其認定之理由：
（一）被害人甲○○、戊○○於警訊中指訴上開手機係其等所失竊之物。
（二）並經證人即竊取前開手機並將手機交予被告丙○○之己○○於警訊中及本院囑
      託臺灣宜蘭地方法院訊問時證述明確。
（三）並有贓證物品認領保管收據二紙及通聯紀錄一份在卷可證。
（四）被告丙○○固坦承確有自己○○處收受該二支手機之事實，然矢口否認有何上
      開贓物犯行，辯稱：我不知道手機是贓物，是準備以一千元之代價向己○○買
      的，只是錢還沒付，他就先把手機給我使用等等。此項辯解依據下列理由認無
      可採：
  １、被告丙○○雖陳稱係要向己○○以一千元之代價購買，只是錢未付，己○○就
      把手機交給我使用等等，然已遭證人己○○於本院囑託臺灣宜蘭地方法院訊問
      時否認，證稱：是被告丙○○跟我要，我就交給他、我跟他姐夫（薛球）、姐
      姐徐春嬌都是朋友，不可能賣他等語屬實（見本院卷宗第六十頁以下），被告
      與證人己○○既係朋友關係且並無仇恨，證人之證言應有相當程度之可信性，
      是被告前開陳稱已有可疑；再證人己○○於警訊時亦已經證稱：手機是丙○○
      向我要的，我並沒有賣給他、我有告訴他在使用這二支手機時如果警方查到不
      要連累我等語明確（見偵查卷宗第五十五頁、第五十六頁），於法院前開訊問
      時亦再次確認如上說法，證人前後供詞一致，應可信為真實，而被告丙○○已
      年滿十八歲有相當之知識經驗應當清楚證人對其所說：在使用這二支手機時如
      果警方查到不要連累我等語，已有相當程度之可疑性？亦即衡情若係一般人贈
      與手機予他人而手機來源亦無問題當無提醒受贈人上開話語，而被告於證人對
      其陳述上開話語時，被告應可清楚知悉該手機來源已有問題，而其竟仍予以收
      受，是可認被告於收受前開手機時應確已知悉該手機係來路不明之贓物。
  ２、再被告亦坦認該二支手機滿新的，ＮＯＫＩＡ型手機市價在三千元左右，而Ｇ
      Ｄ９０型手機市價在一千到二千元左右等語（見本院卷宗第三十七頁），而其
      竟陳稱欲以每支五百元之代價向證人己○○購買，一則證人己○○並非販賣手
      機之業者，而被告與證人亦僅係認識二個月左右之朋友，被告向一不甚熟悉之
      證人購買手機，其動機已有可疑？再者被告以顯係低於市價甚多之價格欲取得
      前開手機，其主觀上應亦有相當程度之懷疑該手機之來路有問題，綜上所述，
      是被告辯稱不知該手機為贓物，顯係事後卸責之詞，不可採信。
（五）本件事證已經明確，被告收受贓物犯行足以認定，應予以依法論科。
二、論罪、科刑及適用之法律：
（一）被告丙○○所為，係犯刑法第三百四十九條第一項之收受贓物罪。
（二）審酌被告丙○○乃因貪圖便宜之犯罪動機、目的、手段、智識程度、犯罪後手
      機亦已為被害人取回致所生之損害已減低、贓物之價值，及犯後仍否認犯行等
      一切情狀，量處如主文所示之刑。
（三）被告行為後，刑法第四十一條已於九十年一月四日修正為「犯最重本刑為五年
      以下有期徒刑以下之刑之罪，而受六月以下有期徒刑或拘役之宣告，因身體、
      教育、職業、家庭之關係或其他正當事由，執行顯有困難者，得以一元以上三
      元以下折算一日，易科罰金。但確因不執行所宣告之刑，難收矯正之效或難以
      維持法秩序者，不在此限。」「併合處罰之數罪，均有前項情形，其應執行之
      刑逾六月者，亦同。」並於同年月十日公佈施行，於同年月十二日生效，比較
      新舊法之規定，以變更後之新法對被告有利，依刑法第二條第一項前段之規定
      ，自應適用裁判時之新法，並諭知易科罰金之折算標準，以資懲儆。
貳、無罪判決部分：
一、公訴意旨略以：被告丙○○收受前開手機後，丙○○除自己使用ＮＯＫＩＡ廠牌
    手機外，另於同年十一月四日，在其位於新竹縣竹東鎮○○里○鄰○○○路五十
    九巷十四號之住處，將國際牌ＧＤ９０型號手機轉贈其母丁○○，丁○○亦知該
    手機為贓物，卻加以收受。後於同日晚間，因乙○○原有手機故障，丁○○便在
    前開住處，將獲贈之手機交給乙○○，乙○○知曉該手機為贓物，仍加以收受，
    作為通訊之用，因認被告丁○○、乙○○亦涉犯刑法第三百四十九條第一項之收
    受贓物罪嫌等等。
二、(1)按犯罪事實應依證據認定之，無證據不得推定其犯罪事實；又不能證明被告犯
    罪或其行為不罰者，應諭知無罪之判決，刑事訴訟法第一百五十四條、第三百零
    一條第一項，分別定有明文。(2)再認定不利於被告之事實，須依積極證據，苟積
    極證據不足為不利於被告事實之認定時，即應為有利於被告之認定；且事實之認
    定，應憑證據，如未能發現相當證據，或證據不足以證明，自不能以推測或擬制
    之方法，以為裁判基礎；而認定犯罪事實所憑證據，雖不以直接證據為限，間接
    證據亦包括在內；然而無論直接或間接證據，其為訴訟上之證明，須於通常一般
    之人均不致有所懷疑，而得確信其為真實之程度者，始得據為有罪之認定，若其
    關於被告是否犯罪之證明未能達此程度，而有合理性懷疑之存在，致使無從形成
  有罪之確信，根據「罪證有疑，利於被告」之證據法則，即不得遽為不利被告之
    認定，亦分別有最高法院三十年上字第八一六號、四十年台上字第八六號、七十
    六年台上字第四九八六號等判例可資參照。
三、公訴人認被告丁○○、乙○○等涉有上開犯行，無非係以上開事實業經被害人甲○○、戊○○指訴明確，並經證人己○○證述屬實，並有贓證物品認領保管收據
    及通聯紀錄可證，為其論據。
四、被告丁○○、乙○○均堅決否認有上開犯行，被告丁○○辯稱：八十九年十一月
    四日上午九時許，在住處附近停車場，發現我自用小客車引擎蓋上有該支ＧＤ９
    ０型號手機，我就撿起來帶回家、不知該手機係贓物；被告乙○○辯稱：我媽丁○○跟我說ＧＤ９０型號手機是撿到的，我自己的手機遺失，我媽就把該支手機
    給我用、不知該手機係贓物等語。經查：
（一）公訴人據以起訴被告丁○○等二人前開犯行，係以被害人之指訴及證人即竊取
      該手機並將該手機交予被告丙○○之己○○證述為主要論據，然被害人甲○○
      及戊○○均僅能指訴其等失竊該手機等物之情節，尚無法證實被告丁○○等二
      人有收受贓物之事實；而證人己○○亦僅證述將該手機交予被告丙○○而已，
      亦無法證明被告丙○○有將手機交予被告丁○○等二人，且於被告丁○○收受
      該手機之際亦明知該手機係贓物等情，是證人己○○之證詞尚不能據以認定被
      告丁○○等二人之犯行；而通聯紀錄亦僅能證明該手機使用之情形，同樣亦無
      法直接據以推定被告丁○○等二人有收受且知悉係贓物之事實，此合先敘明。
（二）再被告丁○○自警訊及本院訊問審理時均供稱：該ＧＤ９０型手機係在其停於
      住處附近停車場之自小客車引擎蓋上發現的，以為是別人不要的就把它撿起來
      帶回家，於當天晚上乙○○回來時，因之前知道她手機掉了，就將撿到之手機
      給她使用等語，被告乙○○亦自警訊及本院訊問審理時為如上之陳述，並稱：
      後來去買了個充電器充電後手機就可以使用了等語，其等二人自警訊及本院訊
      問審理時之先後陳稱均為一致，且互核相符，應可信為真實，參以被告丙○○
      於本院訊問時亦陳稱：後來試了一下手機發現不能用就將其放置在其母親之自
      小客車引擎蓋上，與被告丁○○等二人所陳稱亦屬相符，亦與被告乙○○前開
      所稱後來去買個充電器就可以使用了等語互核觀之，亦可證明被告所稱於試該
      手機時發現不能使用乃將之放置在自小客車引擎蓋上等情，應可確信為真實。
      而被告丙○○自始亦否認有交付該手機給其母親丁○○等情，亦不知其母親丁○○將其所放置在自小客車引擎蓋上之手機取走之情，而被告丁○○、乙○○
      二人亦自始未供稱手機係被告丙○○所交付等情，是公訴人認被告丙○○將手
      機轉贈知情之被告丁○○收受，尚嫌速斷。再被告三人雖分別係母子、母女、
      姐弟關係，衡情被告三人若欲串證迴護對方亦不致編撰上開在停車場上之自小
      客車引擎蓋上放置、拾得手機之情節，是應可證明被告丁○○、乙○○前開辯
      稱應可採信。
（三）綜上所述，本院認公訴人上開所舉之證據均無法證明被告丁○○、乙○○有何
      收受贓物之認識之犯行，再經本院自各方面調查結果，均難認被告丁○○等二
      人確有上開犯行，被告丁○○等二人上開辯稱，應可採信，此外，本院復查無
      其他積極事證，足資證明被告丁○○等二人有公訴意旨所指犯行，被告丁○○
      等二人之犯罪自屬不能證明，依據首開最高法院判例意旨、及「罪證有疑，利
      於被告」之證據法則及相關說明，本院自應依法諭知被告丁○○、乙○○無罪
      之判決，以免冤抑。
五、至被告丁○○、乙○○二人是否另涉犯刑法第三百三十七條之意圖為自己或第三
    人不法之所有而侵占離本人所持有之物罪嫌，應由檢察官另行偵辦，併予敘明。
、依刑事訴訟法第二百九十九條第一項前段、第三百零一條第一項，刑法第二條第
    一項前段、第三百四十九條第一項、第四十一條第一項，罰金罰鍰提高標準條例
    第一項前段、第二條，判決如主文。
中      華      民      國    九十一    年      六      月    二十八    日
                                     法  官  馮  俊  郎
法官右正本證明與原本無異。
如不服本判決，應於判決送達後十日內向本院提出上訴狀（應附繕本），上訴於臺灣
高等法院。
                                     書記官  鄭  姿  萍
中      華      民      國    九十一    年      六      月    二十八    日
附錄本案論罪科刑實體法條全文：
刑法第三百四十九條第一項︰
收受贓物者，處三年以下有期徒刑、拘役或五百元以下罰金。
